【裁判字號】    97,交聲,309
【裁判日期】    970930
【裁判案由】    違反道路交通管理處罰條例聲明異議
【裁判全文】
臺灣基隆地方法院交通事件裁定         97年度交聲字第309號
移送機關即
原處分機關  交通部公路總局臺北區監理所基隆監理站
異  議  人  乙○○
上列受處分人因違反道路交通管理處罰條例案件，對於交通部公
路總局臺北區監理所基隆監理站中華民國97年8 月20日所為之處
分（原處分案號：基監字第裁42-C00000000號、基監字第裁42-C
00000000號），聲明異議，本院裁定如下：
    主    文
異議均駁回。
    理    由
一、原處分意旨略以：案外人許劉素君所有之AD6-127 號重型機
    車，於民國97年7 月2 日下午2 時50分許，經人駕駛行經臺
    北縣金山鄉○○路與信義路口，因有「闖紅燈（中山路往萬
    里方向直行）」、「經警指揮攔停拒絕停車接受稽查逃逸」
    之違規行為，經臺北縣政府警察局金山分局金山派出所（下
    稱舉發單位）執勤員警製單對於該車所有人即案外人許劉素
    君逕行舉發，嗣許劉素君於應到案日期前之97年7 月22日向
    交通部公路總局臺北區監理所基隆監理站（下稱原處分機關
    ）提出申訴，原處分機關函請舉發單位查證結果，仍認許劉
    素君所有之上開車號重型機車於上開時、地經人駕駛，確有
    上開違規行為，許劉素君乃於97年8 月14日依據道路交通管
    理處罰條例第85條第1 項規定，將上開經警舉發違規之行為
    責任，辦理歸責於駕駛人即其子乙○○，原處分機關乃於97
    年8 月20日，就乙○○「闖紅燈」之違規行為，依據道路交
    通管理處罰條例第53條第1 項及第63條第1 項第3 款規定（
    漏引第1 項第3 款）裁處罰鍰新臺幣（下同）1,800 元及記
    違規點數3 點（基監字第裁42-C00000000號裁決書），就乙
    ○○「經警指揮攔停拒絕停車接受稽查逃逸」之違規行為，
    依同條例第60條第1 項及第63條第1 項第1 款規定（漏引第
    1 項第1 款）裁處罰鍰3,000 元及記違規點數1 點（基監字
    第裁42-C00000000號裁決書）。
二、異議意旨略以：聲明異議人即受處分人乙○○（下稱異議人
    ）於97年7 月2 日下午2 時50分，並無駕駛其母許劉素君所
    有之AD6-127 號重型機車，行經臺北縣金山鄉○○路與信義
    路口闖越路口紅燈、拒絕停車受稽查而逃逸之事實，原處分
    機關依據舉發單位之舉發，遽予裁決異議人有上開違規行為
    ，難認正確，爰聲明異議，請求撤銷原處分云云。
三、按汽車駕駛人，行經有燈光號誌管制之交岔路口闖紅燈者，
    處新台幣（下同）1,800 元以上5,400 元以下罰鍰；又汽車
    駕駛人，駕駛汽車有違反本條例之行為，經交通勤務警察或
    依法令執行交通稽查任務人員制止時，不聽制止或拒絕停車
    接受稽查而逃逸者，除按各該條規定處罰外，處3,000 元以
    上6,000 元以下罰鍰；另汽車駕駛人有前開第53條、60條規
    定之情形者，除依該條處罰鍰外，並分別予記違規點數3 點
    、1 點，道路交通管理處罰條例第53條第1 項、60條第1 項
    、第63條第1 項分別定有明文。又所謂「汽車」，係指在道
    路上不依軌道或電力架線而以原動機行駛之車輛（包括機器
    腳踏車），同條例第92條第1 項所授權訂立之道路交通安全
    規則第2 條第1 項第1 款亦有明文規定。故機車駕駛人如有
    上開闖紅燈及拒絕停車接受稽查而逃逸之違規情形，亦有首
    揭處罰規定之適用。再者，受舉發違反道路交通管理事件之
    受處罰人，認為受舉發之違規行為應歸責他人者，應於舉發
    違反道路交通管理事件通知單應到案日期前，檢附相關證據
    及應歸責人相關證明文件，向處罰機關告知應歸責人，處罰
    機關應即另行通知應歸責人到案依法處理。逾期未依規定辦
    理者，仍依本條例各該違反條款規定處罰，道路交通管理處
    罰條例第85條第1 項亦有明文。
四、經查：
  (一)案外人許劉素君所有之AD6-127 號重型機車經人駕駛，於97
    年7 月2 日下午2 時50分許，行經設有燈光號誌管制之臺北
    縣金山鄉○○路與信義路口，因有「闖紅燈（中山路往萬里
    方向直行）」、「經警指揮攔停拒絕停車接受稽查逃逸」之
    違規行為，經舉發單位執勤員警製單對於該車所有人即案外
    人許劉素君逕行舉發，嗣許劉素君提出申訴，經原處分機關
    函請舉發單位查復，並綜合相關資料審查結果，認上開違規
    屬實，許劉素君乃於97年8 月14日依據道路交通管理處罰條
    例第85條第1 項規定，將上開經警舉發違規之行為責任，辦
    理歸責於駕駛人即其子即異議人，原處分機關遂於97年8 月
    20日，就異議人「闖紅燈」之違規行為，依據道路交通管理
    處罰條例第53條第1 項及第63條第1 項第3 款規定（漏引第
    1 項第3 款）裁處罰鍰1,800 元及記違規點數3 點（基監字
    第裁42-C00000000號裁決書），就異議人「經警指揮攔停拒
    絕停車接受稽查逃逸」之違規行為，依同條例第60條第1項
    及第63條第1 項第1 款規定（漏引第1 項第1 款）裁處罰鍰
    3,000 元及記違規點數1 點（基監字第裁42-C00000000 號
    裁決書）等情，有臺北縣政府警察局北縣警交字第C0000000
    0 、第C00000000 號舉發違反道路交通管理事件通知單、臺
    北縣政府警察局金山分局97年8 月5 日北縣警金交裁字第09
    70016439號函（以上均為影本）、交通部公路總局臺北區監
    理所基隆監理站97年8 月20日基監字第裁42-C00000000號、
    第裁42-C00000000號裁決書（以上均為正本）各1 件附卷可
    稽。
  (二)又本院傳喚證人即當時執勤員警甲○○到庭具結證述：其於
    舉發違規當天係駕駛警車執行下午2 至4 時巡邏勤務，於行
    經臺北縣金山鄉○○路11號金山鄉公所前時，發現前方同向
    行駛之AD6-127 號重型機車，在中正路、中山路口之交通號
    誌為紅燈時，自中正路右轉進入中山路，其即亮警示燈，自
    後趨前欲攔停該輛違規紅燈右轉之重型機車，迨警車自後追
    趕至中山路113號前時，其即按一下警報器，鳴一聲警笛，
    示意該重型機車停車受檢，該重型機車後座附載乘客回頭看
    警車一眼，旋轉頭與重型機車駕駛人交談，後來該重型機車
    並未依指示停車受檢，繼續沿中山路、信義路口方向駛去，
    並於中山路、信義路口之交通號誌為紅燈之情況下，闖越紅
    燈，繼續直行中山路約100 公尺，再左轉福德街，駛入福德
    市場，因福德市場巷口狹窄，警車無法進入，所以其即未繼
    續追查，乃返所依據所記下該重型機車車號、車型及廠牌等
    資料，查核電腦車主資料，經比對車型、廠牌相符後，始製
    單逕行舉發查得該重型機車車主許劉素君，其有與另名共同
    值勤員警核對所見違規重型機車車號，所以不可能有看錯車
    號，且所見違規重型機車進入福德街後，再右轉就是金包里
    街，再左轉即是異議人所居住之民生路，是異議人住家與本
    件舉發違規地點有密切之地緣關係等語明確（見本院97年9
    月19日訊問筆錄第3-5 頁），並庭呈道路交通違規車輛與警
    方車輛攔檢現場行向圖（表一、表二）、異議人闖紅燈及逃
    逸方向路線照片8 張、臺北縣政府警察局金山分局金山派出
    所13人勤務分配表（97年7月2日）1 紙。本院徵諸證人甲○
    ○上開證言並無不合常理或矛盾之處，且其所為證詞業已清
    楚證述AD6-127 號重型機車駕駛人，於上開時、地，確有闖
    越紅燈及拒絕停車接受稽查而逃逸之交通違規情事甚明，且
    衡諸證人係係依法執行公務，其與異議人並不認識，亦無任
    何嫌隙可言，當不至甘冒涉犯偽證罪之風險，蓄意構陷異議
    人有此交通違規，故認證人上述之證言應可採信，且異議人
    陳稱認AD6-127 號重型機車平日係由其騎乘，舉發單位舉發
    AD6-127 號重型機車違規地點離其住處不遠，舉發單位舉發
    違規日，其並未將該車號重型機車借予他人騎乘等情（見同
    上期間訊問筆錄第1-2 頁），認異議人確有於上開時、地，
    騎乘AD6-127 號重型機車，違規闖紅燈及拒絕停車受稽查之
    行為。異議人空言否認，核係事後卸責之詞，委無足採。
五、綜上所述，本件舉發單位認AD6-127 號重型機車，於上揭時
    、地，經人駕駛有「闖紅燈（中山路往萬里方向直行）」、
    「經警指揮攔停拒絕停車接受稽查逃逸」之違規行為，因當
    場不能或不宜攔截製單舉發，對於該車之所有人即案外人許
    劉素君逕行舉發，嗣許劉素君到案提出申訴，並辦理歸責於
    異議人後，原處分機關遂於97年8 月20日，就異議人「闖紅
    燈」之違規行為，依據道路交通管理處罰條例第53條第1 項
    及第63條第1 項第3 款規定（漏引第1 項第3 款）裁處罰鍰
    1,800 元及記違規點數3 點（基監字第裁42-C00000000號裁
    決書），就異議人「經警指揮攔停拒絕停車接受稽查逃逸」
    之違規行為，依同條例第60條第1 項及第63條第1 項第1 款
    規定（漏引第1 項第1 款）裁處罰鍰3,000 元及記違規點數
    1 點（基監字第裁42-C00000000號裁決書），均屬有據，核
    無違法或不當之處。異議人執持前詞，對原處分機關所為之
    裁決處分聲明異議，均無理由，應予駁回。
六、依道路交通案件處理辦法第19條，裁定如主文。
中    華    民    國    97    年    9     月    30    日
                  交通法庭法  官   劉桂金
以上正本證明與原本無異。
對於本件裁定如有不服，應於收受送達後5日內，向本院提出抗
告書狀，敘述抗告之理由，抗告於臺灣高等法院。
中    華    民    國    97    年    9     月    30    日
                          書記官   鄧順生


司法院資訊處製作；財團法人民間司法改革基金會備份。
